臺灣高等法院刑事裁定
110年度毒抗字第868號
抗  告  人  
即  被  告  顏宏全



上列抗告人即被告因違反毒品危害防制條例案件，不服臺灣臺北
地方法院110年度毒聲字第230號，中華民國110年3月31日裁定（
聲請案號：臺灣臺北地方檢察署109年度毒偵字第2148號、110年
度聲觀字第189號），提起抗告，本院裁定如下：
    主  文
抗告駁回。                                     
    理  由
一、原裁定意旨略以：抗告人即被告甲○○之住所地及施用第二級
    毒品之行為地，雖均非在原審法院轄區內，然抗告人所為持
    有第二級毒品甲基安非他命之犯行，係在臺北市萬華區之原
    審轄區內，抗告人所為持有第二級毒品甲基安非他命犯行與
    其本件施用第二級毒品犯行有吸收關係，原審就本件自有管
    轄權；抗告人於民國109年6月18日14時許施用第二級毒品甲
    基安非他命之事實，業據抗告人於警詢及偵訊中均坦承不諱
    ，而抗告人於109年6月19日經警採尿送驗結果確呈甲基安非
    他命陽性反應乙節，亦有勘察採證同意書、臺北市政府警察
    局偵辦毒品案件尿液檢體委驗單影本及台灣尖端先進生技醫
    藥股份有限公司出具之濫用藥物檢驗報告在卷可憑，足見抗
    告人確有施用第二級毒品甲基安非他命，其犯行洵堪認定；
    抗告人於94年間因施用毒品案件，經臺灣板橋地方法院（現
    改為臺灣新北地方法院）以94年度毒聲字第2726號裁定送勒
    戒處所執行觀察、勒戒，嗣因認無繼續施用毒品之傾向，於
    95年6月22日執行完畢釋放出所，由臺灣板橋地方檢察署（
    現改為臺灣新北地方檢察署）檢察官以95年度毒偵緝字第32
    1號為不起訴處分確定等情，有本院被告前案紀錄表及上開
    裁定、處分書附卷可參。是抗告人前揭施用第二級毒品犯行
    ，距最近1次犯該罪經觀察勒戒執行完畢釋放後已逾3年，即
    應令觀察、勒戒，不因其間曾因另犯施用毒品之罪經起訴、
    判刑及執行而受影響；抗告人前於102年間曾因施用第一級
    毒品案件，經臺灣新北地方檢察署檢察官以102年度毒偵字
    第3966號為附命戒癮治療之緩起訴處分，然抗告人於該緩起
    訴處分期間，另因故意犯施用第二級毒品罪，而經該署檢察
    官以103年度撤緩字第248號撤銷上開緩起訴處分等情，有本
    院被告前案紀錄表及各該處分書附卷可參，是抗告人前既已
    曾因施用毒品案件經予以附命戒癮治療之緩起訴處分機會，
    然成效不彰，檢察官審酌此情，認觀察勒戒對抗告人較能生
    斷除毒癮之效，而為本件聲請，其裁量在形式上並無違法或
    明顯濫用之情事，法院自應予以尊重，檢察官本件聲請，經
    核於法並無不合，應予准許，爰依毒品危害防制條例第20條
    第1項、第3項、觀察勒戒處分執行條例第3條第1項，裁定抗
    告人施用第二級毒品，令入勒戒處所觀察、勒戒，期間不得
    逾2月等語。
二、抗告意旨略以：抗告人在萬華市場上班，也是送貨員，某天
    因開公司車子在萬華路上被保安臨檢，伊全程都有配合，甚
    至警察詢問有沒有用毒品，伊很老實跟警察講有，還自動交
    出毒品跟玻璃球，因伊自白，請高抬貴手給伊1次戒癮治療
    的機會，伊有答應4個小孩及老婆，會當個好爸爸、好老公
    ，不想因為這次自己的錯誤，害了家庭，伊也是這個家的支
    柱，捨不得小孩、老婆過以前的苦日子，如果伊進去關，這
    個家就沒了，伊想做好榜樣給小孩看等語。
三、按毒品危害防制條例第20條第3項、第23條第2項於109年1月
    15日修正公布，且新增第35條之1過渡規定，並均於109年7
    月15日施行。次按「犯（毒品危害防制條例）第10條之罪者
    ，檢察官應聲請法院裁定，或少年法院（地方法院少年法庭
    ）應先裁定，令被告或少年入勒戒處所觀察、勒戒，其期間
    不得逾2月」、「觀察、勒戒後，檢察官或少年法院（地方
    法院少年法庭）依據勒戒處所之陳報，認受觀察、勒戒人無
    繼續施用毒品傾向者，應即釋放，並為不起訴之處分或不付
    審理之裁定；認受觀察、勒戒人有繼續施用毒品傾向者，檢
    察官應聲請法院裁定或由少年法院（地方法院少年法庭）裁
    定令入戒治處所強制戒治，其期間為6個月以上，至無繼續
    強制戒治之必要為止。但最長不得逾1年」、「依前項規定
    為觀察、勒戒或強制戒治執行完畢釋放後，3年後再犯第10
    條之罪者，適用前2項之規定」、「觀察、勒戒或強制戒治
    執行完畢釋放後，3年內再犯第10條之罪者，檢察官或少年
    法院（地方法院少年法庭）應依法追訴或裁定交付審理」，
    毒品危害防制條例第20條第1項、第2項、第3項、第23條第2
    項定有明文。是依修正後毒品危害防制條例規定，觀察、勒
    戒或強制戒治執行完畢釋放後，3年後再犯施用毒品罪者，
    應適用觀察、勒戒及強制戒治之規定，3年內再犯施用毒品
    罪者，則應依法追訴；且犯毒品危害防制條例第10條之罪，
    祇要距最近1次犯該罪經觀察、勒戒或強制戒治執行完畢釋
    放後，已逾3年，即應令觀察、勒戒，不因其間是否因另犯
    該罪，經起訴、判刑或執行而受影響（最高法院109年台上
    大字第3826號刑事裁定、109年度台上字第3240號、第3260
    號判決意旨參照）。
四、經查：
  ㈠抗告人前揭施用第二級毒品甲基安非他命之犯行，已據抗告
    人於警詢及偵查中坦承不諱，且抗告人為警採集其尿液送請
    台灣尖端先進生技醫藥股份有限公司檢驗，呈甲基安非他命
    陽性反應乙節，有台灣尖端先進生技醫藥股份有限公司濫用
    藥物檢驗報告附卷可憑，是抗告人施用第二級毒品甲基安非
    他命之犯行堪以認定。又抗告人前於94年間因施用毒品案件
    ，經臺灣板橋地方法院（現改為臺灣新北地方法院）以94年
    度毒聲字第2726號裁定送勒戒處所執行觀察、勒戒，嗣因認
    無繼續施用毒品之傾向，於95年6月22日執行完畢釋放出所
    ，由臺灣板橋地方檢察署（現改為臺灣新北地方檢察署）檢
    察官以95年度毒偵緝字第321號為不起訴處分確定，其後未
    再受任何觀察、勒戒或強制戒治之執行等情，有本院被告前
    案紀錄表及上開裁定、處分書附卷可參。是抗告人本案所為
    （109年6月18日）距其最近1次因犯施用毒品罪經觀察、勒
    戒或強制戒治執行完畢之日（95年6月22日）已逾3年，故檢
    察官斟酌本件個案具體情節，依毒品危害防制條例第20條第
    1項、第3項之規定，向法院聲請裁定令抗告人入勒戒處所觀
    察、勒戒，原審因檢察官之聲請，依據現行法律規定，裁定
    抗告人應入勒戒處所觀察、勒戒，於法並無違誤。
  ㈡抗告人雖主張其自白犯行，為家庭經濟支柱，請求給予戒癮
    治療機會等語。惟按毒品危害防制條例中關於觀察、勒戒之
    規定，係導入療程觀念，針對受處分人將來之危險所為預防
    、矯治措施之保安處分，戒除受處分人施用毒品身癮及心癮
    ，以達教化與治療之目的，立法意旨在幫助施用毒品者戒毒
    ，非屬懲戒行為人，核與刑罰目的不同，此為「法律之強制
    規定」，除有毒品危害防制條例第21條第1項規定犯同條例
    第10條之罪者，於犯罪未發覺前，自動向行政院衛生福利部
    指定之醫療機構請求治療，醫療機構免將請求治療者送法院
    或檢察機關，以及同條例第24條第1項規定檢察官先依刑事
    訴訟法第253條之1第1項、第253條之2之規定，為附條件之
    緩起訴處分時，不適用第20條第1項之程序外，凡違反同條
    例第10條之規定者，檢察官即應依同條例第20條第1項規定
    ，向法院提出聲請裁定令入勒戒處所觀察、勒戒，法院亦僅
    得裁定令入勒戒處所執行觀察、勒戒，以查有無繼續施用毒
    品傾向，據以幫助受處分人（抗告人）徹底戒毒，並無自由
    裁量以其他方式替代或得以其他原因免予或暫緩執行之餘地
    。是本件抗告人既有前述施用第二級毒品之行為，復經檢察
    官斟酌抗告人之前案紀錄及卷內事證後，認為不宜依刑事訴
    訟法第253條之1第1項、第253條之2等規定對抗告人為附命
    完成戒癮治療或其他條件之緩起訴處分，而允宜向法院聲請
    裁定抗告人入勒戒處所施以觀察、勒戒，以達治療之目的，
    此實屬檢察官行使裁量權之範疇，在無違反比例原則或明顯
    裁量怠惰、恣意濫用裁量等情事，法院尚無自由斟酌以其他
    方式替代之權。至抗告人所陳上開家庭等個人事由，核與法
    院裁定准否觀察、勒戒之原因無涉，抗告意旨執此提起抗告
    ，難認有據。
五、綜上所述，抗告人施用第二級毒品之犯行明確，原審依前開
    規定，裁定抗告人應送勒戒處所觀察、勒戒並無不合，本件
    抗告為無理由，應予駁回。
六、據上論斷，應依刑事訴訟法第412條，裁定如主文。 　
中　　華　　民　　國　　110 　年　　5 　　月　　31　　日
                  刑事第十八庭  審判長法  官  何俏美
                                      法  官  陳海寧
                                      法  官  葉乃瑋
以上正本證明與原本無異。
不得再抗告。
                                      書記官  程欣怡
中　　華　　民　　國　　110 　年　　5 　　月　　31　　日